臺灣基隆地方法院基隆簡易庭民事判決
110年度基簡字第879號
原      告  南山產物保險股份有限公司

法定代理人  陳樑銓  
訴訟代理人  張哲瑀  
            李卡特  
被      告  林建盛  

上列當事人間請求侵權行為損害賠償事件，本院於民國110年11
月4日言詞辯論終結，判決如下：
    主  文
被告應給付原告新臺幣肆萬柒仟柒佰肆拾柒元，及自民國一百一
十年五月八日起至清償日止，按年息百分之五計算之利息。
原告其餘之訴駁回。
訴訟費用新臺幣參仟貳佰元，其中新臺幣伍佰壹拾貳元由被告負
擔，餘由原告負擔。
本判決第一項得假執行。
    事實及理由
一、被告經合法通知，未於言詞辯論期日到場，核無民事訴訟法
    第386條所列各款情形，爰依同法第436條第2項、第385條第
    1項前段規定，准原告之聲請，由其一造辯論而為判決。
二、原告起訴主張：
　　被告於民國108年5月25日16時5分許，駕駛車號00-0000號自
    用小客車(下稱被告車輛)，沿新北市瑞芳區山尖路往水湳洞
    方向外側車道行駛，行經山尖路187號前約200公尺處未劃設
    分向標線彎道附近，因會車時疏未保持適當安全間隔，乃不
    慎與原告所承保、訴外人東威設計開發有限公司所有，並由
    訴外人黃世彬(下逕稱其名)駕駛，當時自對向內側車道行駛
    而來之車號000-0000號自用小客車(下稱系爭車輛)發生擦撞
    ，致系爭車輛左前車身受損(下稱系爭事故)，經送廠修復後
    ，支出修復費用共新臺幣(下同)298,550元(包含零件248,14
    5元、工資16,086元、烤漆34,318元)，原告已悉數賠付被保
    險人。又上開損害乃肇因於被告之不法過失侵權行為所致，
    被告自應依法負損害賠償之責。爰依保險法第53條、民法第
    184條、第191條之2之規定提起本件訴訟，並聲明：被告應
    給付原告298,550元，及自起訴狀繕本送達被告之翌日起至
    清償日止，按年息5%計算之利息。
三、被告經合法通知，未於言詞辯論期日到庭，亦未提出書狀為
    任何陳述或答辯。
四、經查，原告主張之上開事實，業據其提出行車執照、駕駛執
    照、新北市政府警察局道路交通事故當事人登記聯單、現場
    圖、酒精測定紀錄表、車損照片、現場照片、昌一汽車股份
    有限公司估價單、統一發票、汽機車保險理賠申請書、汽車
    保險理算書等件影本為證，並有新北市政府警察局瑞芳分局
    以110年4月30日新北警瑞交字第1103659356號函附之新北市
    政府警察局瑞芳分局金瓜石派出所道路交通事故調查卷宗(
    含道路交通事故現場圖、公路監理電子閘門資料查詢、車輛
    詳細資料報表、A3類交通事故調查報告表、談話紀錄表、現
    場照片、當事人登記聯單)附卷可稽；而被告經合法通知，
    既未到場答辯，復未提出書狀作何聲明或陳述，自堪信原告
    上開主張為真實。
五、按汽車行駛時，駕駛人應注意車前狀況及兩車並行之間隔，
    並隨時採取必要之安全措施；汽車除行駛於單行道或指定行
    駛於左側車道外，在未劃標線之道路，應靠右行駛；行經彎
    道應減速慢行，作隨時停車之準備；汽車交會時，在未劃有
    分向標線之道路應減速慢行；會車相互之間隔不得少於半公
    尺，道路交通安全規則第94條第3項前段、第95條第1項、第
    93條第1項第2款及第100條第1款、第5款分別定有明文。次
    按因故意或過失，不法侵害他人之權利者，負損害賠償責任
    ；汽車、機車或其他非依軌道行駛之動力車輛，在使用中加
    損害於他人者，駕駛人應賠償因此所生之損害，但於防止損
    害之發生，已盡相當之注意者，不在此限；被保險人因保險
    人應負保險責任之損失發生，而對於第三人有損失賠償請求
    權者，保險人得於給付賠償金額後，代位行使被保險人對於
    第三人之請求權；但其所請求之數額，以不逾賠償金額為限
    ，民法第184條第1項前段、第191條之2、保險法第53條第1
    項亦有明定。查被告於上揭時、地駕駛車輛駛入往水湳洞方
    向之彎道處時，仍維持時速40公里之車速，而系爭事故發生
    時，被告車輛右側前後車輪距離道路外側邊緣分別約0.8公
    尺、0.5公尺，且該車車身緊貼系爭車輛而未保持安全距離
    等節，有前揭談話紀錄表、現場圖、現場彩色照片可稽 ，
    足認被告行經上揭未劃設分向標線之彎道附近時，疏未減速
    慢行，亦未完全靠右行駛，更未注意車前狀況與自對向內側
    車道行駛而來之系爭車輛保持半公尺以上之安全間隔，乃擦
    撞系爭車輛左前車身，致系爭車輛受損，而為系爭事故發生
    原因；再系爭事故發生當時天候晴、日間自然光線、路面鋪
    設柏油、乾燥等節，有前揭現場彩色照片在卷可憑，可見被
    告應無不能注意之情事，詎其竟疏未注意而與系爭車輛發生
    擦撞，堪認被告就系爭事故之發生確有過失，而被告復未舉
    證證明其對於防止損害之發生，已盡相當之注意，且被告之
    過失行為與系爭車輛所受損害間有相當因果關係，應對系爭
    車輛所受損害負侵權行為損害賠償責任，又原告既已依保險
    契約給付系爭車輛之修復費用，自得依上開法律規定代位行
    使對被告之損害賠償請求權，請求被告賠償上開修復系爭車
    輛之費用。
六、復按損害賠償祇應填補被害人實際損害，保險人代位被害人
    請求損害賠償時，依保險法第53條第1項規定，如其損害額
    超過或等於保險人已給付之賠償金額，固得就其賠償之範圍
    ，代位請求賠償，如其損害額小於保險人已給付之賠償金額
    ，則保險人所得代位請求者，即祇以該損害額為限(最高法
    院65年台上字第2908號判例意旨、83年度台上字第806號判
    決意旨參照)。再按損害賠償，除法律另有規定或契約另有
    訂定外，應以填補債權人所受損害及所失利益為限；基於同
    一原因事實受有損害並受有利益者，其請求之賠償金額，應
    扣除所受之利益，民法第216條第1項、第216條之1分別定有
    明文。而所謂所受損害，即現存財產因損害事實之發生而被
    減少(最高法院48年台上字第1934號判例要旨參照)。本件被
    告就系爭事故之發生為有過失乙節，業如前述，揆諸前揭規
    定，其自應就系爭車輛因此所生之損害，負賠償責任。經查
    ，原告主張系爭車輛受有損害，經送修後所支出修復費用29
    8,550元之事實，業據其提出前揭估價單、統一發票影本為
    證，固堪信為真實。然查，原告既自承系爭車輛因系爭事故
    受損之損害，應以上開修復費用扣除零件折舊之金額計算(
    見本院110年11月4日言詞辯論筆錄)，則其請求被告賠償之
    損害，自應扣除以新零件更換受損舊零件之折舊額。又按營
    利事業所得稅查核準則第95條第8項規定，固定資產提列折
    舊採用定率遞減法者，以一年為計算單位，其使用期間未滿
    一年者，按實際使用之月數相當於全年之比例計算之，不滿
    一月者，以一月計之方法計算。而依行政院所發布之固定資
    產耐用年數表及固定資產折舊率表，自用小客車之耐用年數
    為5年，依定率遞減法每年應折舊369/1000。查系爭車輛為1
    04年8月出廠，有行車執照影本在卷可稽，則該車迄至108年
    5月25日因系爭事故受損時止，使用期間為3年9月，則原告
    請求之修理材料費用即零件費用248,145元，依上開標準計
    算之折舊額為203,055元【計算式：第1年折舊額：248,145
    元×0.369＝91,566元；第2年折舊額：(248,145元－91,566元)
    ×0.369＝57,778元；第3年折舊額：(248,145元－91,566元－57
    ,778元)×0.369＝36,458元；第4年折舊額：(248,145元－91,5
    66元－57,778元－36,458元)×0.369×9/12＝17,253元(元以下均
    四捨五入)；折舊額合計為：91,566元＋57,778元＋36,458元＋
    17,253元＝203,055元】，扣除折舊額後，原告所得請求之修
    理材料費用為45,090元【計算式：248,145元－201,393元＝45
    ,090元】，加上不應折舊之工資16,086元、塗裝費用34,318
    元，原告所得請求之修復費用合計95,494元【計算式：45,0
    90元＋16,086元＋34,318元＝95,494元】。
七、惟按損害之發生或擴大，被害人與有過失者，法院得減輕賠
    償金額，或免除之，民法第217條第1項定有明文。又所謂被
    害人與有過失，只須其行為為損害之共同原因，且其過失行
    為並有助成損害之發生或擴大者，即屬相當，不問賠償義務
    人應負故意、過失或無過失責任，均有該條項規定之適用(
    最高法院100年度台上字第492號判決意旨參照)。查系爭事
    故係因被告行經本件肇事路段時，有未減速慢行、未完全靠
    右行駛及未注意車前狀況與自對向內側車道行駛而來之系爭
    車輛保持半公尺以上安全間隔等過失，固如前述，然查，依
    前揭現場圖及現場彩色圖片所示，系爭事故發生時，系爭車
    輛右側後輪距離道路內側邊線約0.9公尺，該車車身復緊貼
    被告車輛而未保持半公尺以上之安全距離，足見黃世彬行經
    上揭尖山路往九份之彎道而與被告車輛交會時，亦疏未依道
    路交通安全規則第94條第3項、第95條第1項、第93條第1項
    第2款及第100條第5款等規定，注意車前狀況、靠右行駛及
    與自對向外側車道行駛而來之被告車輛保持半公尺以上之安
    全間隔，致遭被告撞及，同為系爭事故之發生原因，參諸前
    揭法律規定及說明，自應減輕被告之賠償金額。本院綜合系
    爭事故發生之過程、情節及上開一切客觀情狀，並衡酌兩造
    之過失內容，認黃世彬應負50%之過失責任，始符公允。從
    而，原告因系爭事故所得對被告請求損害賠償之範圍，應以
    95,494元之50%即47,747元為限【計算式：95,494元×50%＝47
    ,747元】。
八、末按給付有確定期限者，債務人自期限屆滿時起，負遲延責
    任；給付無確定期限者，債務人於債權人得請求給付時，經
    其催告而未為給付，自受催告時起，負遲延責任。其經債權
    人起訴而送達訴狀，或依督促程序送達支付命令，或為其他
    相類之行為者，與催告有同一之效力，民法第229條第1項、
    第2項分別定有明文。又遲延之債務，以支付金錢為標的者
    ，債權人得請求依法定利率計算之遲延利息。但約定利率較
    高者，仍從其約定利率；應付利息之債務，其利率未經約定
    ，亦無法律可據者，週年利率為5%，民法第233條第1項、第
    203條亦有明文。本件原告請求被告給付損害賠償額之債權
    ，並無確定期限，應自被告受催告時起，始負遲延責任。從
    而，原告依侵權行為之法律關係，請求被告給付47,747元，
    及自起訴狀繕本送達被告之翌日即110年5月8日起至清償日
    止，按年息5%計算之利息，為有理由，應予准許；其逾此範
    圍之請求，為無理由，應予駁回。
九、本件訴訟費用3,200元(即第一審裁判費)，由兩造依勝敗比
    例負擔。
十、本件原告勝訴部分係民事訴訟法第427條第1項所定之標的金
    額50萬元以下之財產權訴訟，就被告敗訴部分，應依職權宣
    告假執行。
十一、據上論結，本件原告之訴為一部有理由，一部無理由，依
      民事訴訟法第436條第2項、第385條第1項前段、第389條
      第1項第3款，判決如主文。 
中　　華　　民　　國　　110 　年　　11　　月　　18　　日
                  基隆簡易庭法　官　姚貴美
以上正本係照原本作成。
對於本件判決如有不服，應於收受送達後20日內向本院提出上訴
書狀，上訴於本院合議庭，並按他造當事人之人數附具繕本。如
委任律師提起上訴者，應一併繳納上訴審裁判費。 
中　　華　　民　　國　　110 　年　　11　　月　　18　　日
                            書記官　湯惠芳